【裁判字號】    98,易更,2
【裁判日期】    981028
【裁判案由】    詐欺
【裁判全文】
臺灣板橋地方法院刑事判決               98年度易更字第2號
聲  請  人  臺灣板橋地方法院檢察署檢察官
被      告  丙○○
選任辯護人  乙○○律師
上列被告因詐欺案件，經檢察官聲請以簡易判決處刑（97年度偵
字第20804 號），本院認不宜以簡易判決處刑，改依通常程序於
中華民國97年10月29日以97年度易字第3229號判決後，檢察官不
服提起上訴，經臺灣高等法院發回更審，本院更為判決如下：
    主  文
本件免訴。
    理  由
一、聲請意旨略以：被告丙○○明知將金融帳戶提供予不熟識之
    人使用，可能遭詐騙集團供作詐欺取款之工具，仍不違背其
    本意，基於幫助詐欺之犯意，於民國97年1 月8 日，將其於
    聯邦商業銀行（下稱：聯邦銀行）樹林分行所開設帳戶（帳
    號：00000000000 號）之提款卡，交付予一名年籍不詳之成
    年男子，供該男子所屬之詐欺集團詐騙他人財物。嗣該詐欺
    集團即意圖為自己不法之所有，於97年1 月8 日，撥打電話
    給甲○○，佯稱為奇摩拍賣網路之人員，告知甲○○於網路
    購物以ATM 轉帳付款時，不慎按到分期付款，為避免損失，
    將有郵局人員去電教導甲○○取消分期付款之服務，致使甲
    ○○陷於錯誤，於佯稱為郵局員工之詐欺集團成員再度來電
    時，持其所有提款卡，前往聯邦銀行新竹分行，依該詐欺集
    團成員之指示操作提款機，遭受詐騙而匯款新臺幣（下同）
    98,000元至上開被告之帳戶內。嗣甲○○因發覺被騙，始報
    警循線查獲上情，因認被告涉犯刑法第30條第1 項、第339
    條第1 項之幫助詐欺取財罪嫌等語。
二、按案件曾經判決確定者，應諭知免訴之判決；且此免訴判決
    ，得不經言詞辯論為之；而法院對於檢察官聲請簡易判決處
    刑案件，於審理後認應為無罪、免訴、不受理或管轄錯誤判
    決之諭知者，應適用通常程序審判之，刑事訴訟法第302 條
    第1 款、第307 條、第452 條分別定有明文。又按訴訟法上
    所謂一事不再理之原則，關於實質上一罪或裁判上一罪，亦
    均有其適用，最高法院60年台非字第77號判例可資參照。
三、經查：
  (一)本件被告丙○○另案被訴其基於幫助詐欺取財之犯意，於不
    詳時、地，將其於臺灣中小企業銀行（下稱：臺灣企銀）土
    城分行所開設帳戶（帳號：00000000000000號）之提款卡及
    密碼，交付予詐欺集團成員作為詐騙取財之匯款工具。嗣該
    詐欺集團即意圖為自己不法之所有，於97年1 月6 日20時39
    分許，撥打電話給陳冠宏，佯稱為奇摩拍賣網路之人員，告
    知陳冠宏於網路購物，以ATM 轉帳付款時，不慎按到分期付
    款，為避免損失，將有郵局人員去電教導陳冠宏取消分期付
    款之服務，致使陳冠宏陷於錯誤，於佯稱為郵局員工之詐欺
    集團成員再度來電時，持其所有提款卡，前往位於臺南縣永
    康市○○路473 號之郵局，依該詐欺集團成員之指示操作提
    款機，遭受詐騙而於同日晚上21時26分許匯款18,017元至上
    開丙○○之帳戶內，因認被告涉犯刑法第30條第1 項、第
    339 條第1 項幫助詐欺罪嫌，經臺灣板橋地方法院檢察署檢
    察官以97年度偵字第5495號聲請簡易判決處刑，並經本院於
    97年4 月30日以97年度簡字第2942號判處被告有期徒刑4 月
    ，如易科罰金，以新臺幣1,000 元折算1 日確定，經被告不
    服提起上訴，嗣於97年6 月25日撤回上訴確定等情，有本院
    97年度簡字第2942號刑事簡易判決、臺灣高等法院被告前案
    紀錄表各1 份在卷可稽。
  (二)按幫助犯之成立，其主觀構成要件之犯罪決意，須具備雙重
    幫助故意，亦即幫助行為人除了要有幫助他人從事「特定犯
    罪行為」之「幫助故意」外，並且要有幫助他人實現不法構
    成要件之「幫助既遂故意」；倘幫助行為人之主觀認識上，
    認為其先前所提供之幫助行為，恐無法達成被幫助者犯罪既
    遂之目的，因而再次提供另一幫助行為，則該另一幫助行為
    ，仍係基於同一「幫助既遂故意」下所為，縱客觀上有數次
    幫助行為，猶屬單一犯罪決意之實質上一罪，此與另行起意
    、犯意個別所為之數次幫助行為顯然有間，自不能僅依幫助
    行為之次數，遽以認定具有數罪關係，否則幫助行為人之單
    一犯罪決意恐遭重複評價，而有違反一事不再理原則之虞。
    訊據被告於本院準備程序時供稱：伊當初為了要找工作看中
    國時報的刊登廣告，伊第一次打電話給自稱「陳先生」的人
    應徵，對方說是徵夜間司機，1 天可以賺2 、3 千元，因為
    當時伊急著想找兼差賺錢，所以沒有想那麼多，「陳先生」
    一開始約在三重，伊有去但沒找到對方，對方說正在忙所以
    晚一點再打給伊，後來對方說要電話面試，伊就把基本資料
    傳給對方，對方就說伊之工作內容是晚上去送貨，貨交到客
    戶那邊會收到現金，收到的現金要先放在伊身上，再拿去銀
    行存，因為對方說錢要交給他的話會亂掉，所以叫伊交付一
    張帳戶內沒有錢的提款卡，這樣對方才知道那個帳戶內的錢
    是伊所收的貨款，一開始伊跟對方說只有臺灣企銀的卡，就
    要求伊先把臺灣企銀的提款卡交給對方，後來伊經對方告知
    ，該張臺灣企銀的卡不能在自動提款機存現金，而中國信託
    、第一或聯邦等銀行之提款機可以存現金，故要求其前往開
    戶…，後來「陳先生」指定在五股交流道附近之「空車一號
    」機車拖運站寄放給他，並付了100 元的保管費，伊2 次的
    帳戶都是在該同一地點所寄放，伊問對方何時可以上班，對
    方叫伊隔天打給他，後來再打給對方，對方就說他很累，叫
    伊晚點再打，後來伊覺得不對，就跟派出所報遺失，之後伊
    再打去，該電話已變成空號等語（見本院卷第23頁背面至第
    24頁），此有被告所使用之亞太電信門號通聯記錄及該求職
    分類廣告影本各1 份可資佐證，是被告上開所辯，尚非無據
    。而觀諸被告於本件之供述內容及前案判決所認定之犯罪事
    實，其所申請開設之聯邦銀行樹林分行、臺灣企銀土城分行
    等2 個帳戶，均係提供予自稱「陳先生」之成年男子所屬詐
    騙集團使用；至其提供該等帳戶之時間上固有區隔，受詐騙
    之被害人雖有不同，惟依其提供之方式、動機及提供之時間
    相距未逾2 日甚為密接等情觀之，被告主觀上顯係基於單一
    之幫助犯罪決意下，而為2 次提供帳戶之行為，是依上開說
    明，縱然該取得該等帳戶之正犯，遂行數次詐欺取財犯行，
    惟尚難將被告之幫助犯罪決意強行割裂而予以分論處罰。
四、綜上所述，被告固有提供2 次帳戶予「陳先生」之行為，惟
    其主觀上僅一基於單一幫助犯罪決意之賡續，難以將其幫助
    犯意割裂分論，是本件被告被訴提供聯邦銀行樹林分行帳號
    00000000000 號帳戶予他人使用之幫助詐欺取財犯行，核與
    前揭經判決確定案件具實質上一罪關係係同一案件，自應受
    前案確定判決效力所及，揆諸首揭規定及判例意旨，本件爰
    不經言詞辯論，逕為諭知免訴之判決。
據上論斷，應依刑事訴訟法第302 條第1 款、第307 條，判決如
主文。
中    華    民    國    98    年    10    月    28    日
                  刑事第十一庭  審判長法  官  張江澤
                                      法  官  劉景宜
                                      法  官  陳海寧
以上正本證明與原本無異。
如不服本判決應於收受判決後10日內向本院提出上訴書狀，並
應敘述具體理由。其未敘述上訴理由者，應於上訴期間屆滿後
20日內向本院補提理由書（均須按他造當事人之人數附繕本）
「切勿逕送上級法院」。
                                      書記官  潘佳欣
中    華    民    國    98    年    10    月    28    日


司法院資訊處製作；財團法人民間司法改革基金會備份。
